臺灣臺中地方法院刑事判決　　　　　　　 99年度訴字第818號
　　　　　　　　　　　　　　　　　　　　　　　　 第918號
公　訴　人　臺灣臺中地方法院檢察署檢察官
被　　　告　蔡吉隆
上列被告因違反護照條例等案件，經檢察官提起公訴（98年度偵
字第25621號、第27242號），及追加起訴（99年度偵字第5652號
），本院判決如下：
    主    文
蔡吉隆犯如附表所示之罪，各處如附表所示之刑。主刑部分，應
執行有期徒刑陸年。
    犯罪事實
一、蔡吉隆前因詐欺案件，經本院以86年度易字第6044號判處有
    期徒刑4月（第1案），因偽造文書案件，經臺灣高等法院臺
    中分院以90年度上更一字第200號判處有期徒刑5月確定（第
    2案），第1、2案，再經臺灣高等法院臺中分院以91年度聲
    字第288號裁定合併定其應執行之刑為有期徒刑8月確定，嗣
    經送監執行，指揮書執畢日期為民國91年9月29日；另因偽
    造文書案件，經本院以93年度中簡字第260號判處有期徒刑5
    月確定（第3案），並與第1、2案，再經本院以93年度聲字
    第3164號裁定合併定其應執行之刑為有期徒刑1年確定，因
    偽造文書、偽造印文案件，經臺灣高等法院以93年度上易字
    第205號分別判處有期徒刑1年、3月，應執行有期徒刑1年1
    月，嗣經上訴，再由最高法院以93年度臺上字第3094號駁回
    上訴而確定（第4案），第1至4案，經送監接續執行，後經
    臺灣高等法院臺中分院以96年度聲減字第1541號裁定將第4
    案分別減為有期徒刑6月、1月又15日，並合併定其應執行之
    刑為有期徒刑6月又15日確定，指揮書執畢日期為96年7月16
    日；又因偽造文書案件，經本院以95年度訴緝字第593號判
    處有期徒刑3年、刑後強制工作2年，嗣經上訴，先後由臺灣
    高等法院臺中分院以96年度上訴字第187號、最高法院96年
    度臺上字第4407號駁回上訴而確定（第5案），後經臺灣高
    等法院臺中分院以96年度聲減字第3865號裁定，將第5案減
    為有期徒刑1年6月、刑後強制工作2年，並與第4案合併定其
    應執行之刑為有期徒刑2年、刑後強制工作2年確定，因偽造
    文書案件，經本院以96年度訴字第1081號判處有期徒刑1年6
    月確定，後經本院以96年度聲減字第3655號裁定減為有期徒
    刑9月確定（第6案），因偽造文書案件，經本院以99年度訴
    字第612號判處有期徒刑2月又15日確定（第7案），第6、7
    案，再經本院以100年度聲字第505號裁定合併定其應執行之
    刑為有期徒刑11月又15日，因護照條例、偽造文書、入出國
    及移民法案件，經本院以98年度訴字第3911號分別判處有期
    徒刑4月（共4罪）、3月（共8罪），應執行有期徒刑1年10
    月確定（第8案），並於98年3月17日送監接續執行，現仍在
    法務部矯正署臺中監獄執行中（不構成累犯）。
二、蔡吉隆與廖繼福（臺灣臺中地方法院檢察署通緝中）共同基
    於犯意之聯絡：
（一）於97年5月7日，共同前往臺中市南屯區戶政事務所，並由
      廖繼福持不詳身分之人之合成照片，以國民身分證遺失為
      由，申請補領廖繼福之國民身分證，使不知情之該事務所
      承辦公務員，經實質審核相片及人貌後，因未能查悉係以
      合成相片申請，經掃瞄而儲存於電磁紀錄物或其他類似媒
      體之個人資料，為其列印以廖繼福名義申請補領之國民身
      分證申請書，再由廖繼福在該申請書上簽名，持該補領國
      民身分證申請書，向臺中市南屯區戶政事務所承辦公務員
      申請辦理補發國民身分證，使不知情、就補領事由僅具形
      式審查權之該戶政事務所承辦公務員將屬不實事項之遺失
      事由登載於職務上所掌之戶政登記簿上，並據以補發其上
      印有廖繼福合成相片之廖繼福國民身分證1張交付予廖繼
      福，足以生損害於戶政機關對戶政管理之正確性。
（二）嗣廖繼福、蔡吉隆取得前開補發之廖繼福國民身分證後，
      均明知該廖繼福國民身分證之照片係合成之照片，仍由蔡
      吉隆於97年5月8日，帶同廖繼福持前開印有廖繼福合成相
      片之國民身分證，前往址設臺中市○○路91號之永旅旅行
      社（下稱永旅旅行社），以廖繼福名義，委託不知情之旅
      行社承辦人劉錦代為向外交部領事事務局臺中辦事處（下
      稱領事局臺中辦事處）申請辦理廖繼福名義之中華民國護
      照，由廖繼福在申請書上黏貼廖繼福合成相片及上開印有
      廖繼福合成相片之國民身分證影本後，持向領事局臺中辦
      事處承辦公務員申請核發護照，使不知情之領事局臺中辦
      事處承辦公務員，經實質審查後，因未能查悉係以謊報遺
      失國民身分證及合成相片申請，而據以核發發照日期為97
      年5月9日、其上印有廖繼福合成相片、護照號碼00000000
      0號廖繼福之中華民國護照1本。
三、蔡吉隆與陳正男（已歿）共同基於犯意之聯絡，為下列之行
    為：
（一）於97年10月間某日，陳正男將吳富順之合成照片交予吳富
      順，吳富順遂於97年10月29日，持前開合成相片前往桃園
      縣平鎮市戶政事務所，假以國民身分證遺失為由，申請補
      領吳富順之國民身分證，使不知情之該戶政事務所公務員
      ，經實質審核相片及人貌後，因未能查悉係以合成相片申
      請，經掃瞄而儲存於電磁紀錄物或其他類似媒體之個人資
      料，為其列印以吳富順名義申請補領之國民身分證申請書
      ，再由吳富順在該申請書上簽名，持該補領國民身分證申
      請書，向桃園縣平鎮市戶政事務所承辦公務員申請辦理補
      發國民身分證，使不知情、就補領事由僅具形式審查權之
      該戶政事務所承辦公務員將屬不實事項之遺失登載於職務
      上所掌之戶政登記簿上，並據以補發其上印有吳富順合成
      相片之吳富順國民身分證1張予吳富順，足以生損害於戶
      政機關對戶政管理之正確性。
（二）吳富順取得前該印有吳富順合成相片之吳富順國民身分證
      後，隨即交給陳正男，再由陳正男將印有吳富順合成相片
      之吳富順國民身分證及吳富順之合成相片交給蔡吉隆，由
      蔡吉隆攜往中央健康保險局中區分局，佯稱其為「賴茂陽
      」本人，受吳富順委託代辦申請補發遺失之健保IC卡，由
      蔡吉隆在請領健保IC卡申請表上簽名「賴茂陽」，並黏貼
      吳富順之合成相片後，持該請領健保IC卡申請表，向中央
      健康保險局中區分局承辦公務員申請補發健保IC卡，使不
      知情、僅具形式審查權之該分局承辦公務員將屬不實事項
      之遺失、吳富順合成相片登載於職務上所掌之公文書上，
      並據以補發其上印有吳富順合成相片之吳富順健保IC卡1
      張予蔡吉隆，足以生損害於賴茂陽及中央健康保險局對被
      保險人資料管理之正確性。
（三）嗣蔡吉隆取得前開補發之印有吳富順合成相片之國民身分
      證及健保IC卡後，即於97年10月30日，帶同不詳之人持前
      開印有吳富順合成相片之國民身分證、健保IC卡，及不詳
      之人合成照片，前往永旅旅行社，以吳富順名義，委託不
      知情之旅行社承辦人劉錦代為向領事局臺中辦事處申請辦
      理吳富順之中華民國護照，由該不詳之人在中華民國普通
      護照申請書上之「申請人簽名欄」簽名吳富順後，再由劉
      錦在申請書上黏貼吳富順之合成相片及上開印有吳富順合
      成相片之國民身分證影本後，持向領事局臺中辦事處承辦
      公務員申請核發護照，使不知情之領事局臺中辦事處承辦
      公務員，經實質審核後，因未能查悉係以謊報遺失國民身
      分證及合成相片申請，而據以核發其上印有吳富順合成相
      片、護照號碼000000000號吳富順之中華民國護照1本。
四、簡俊卿（本院另行審結）前於97年間，因違反毒品危害防制
    條例案件，經臺灣高等法院臺中分院判處應執行有期徒刑1
    年確定，為圖掩飾身分免遭警方追緝，即向蔡吉隆表示欲購
    買假身分證及護照，蔡吉隆、簡俊卿即與郭明儀（本院已另
    案審結）遂共同基於犯意之聯絡，分別為下列之行為：
（一）蔡吉隆先於97年12月初某日，帶同郭明儀前往改制後之臺
      中市大雅區某照相館拍攝照片，郭明儀之相片並由不詳姓
      名年籍之人合成與簡俊卿相似之合成相片。97年12月9日
      ，蔡吉隆帶同郭明儀，共同持前開合成照片前往中央健康
      保險局中區分局，由郭明儀以健保IC卡遺失為由，申請補
      發郭明儀之健保IC卡，由郭明儀在請領健保IC卡申請表上
      簽名，並黏貼前開合成相片後，持該請領健保IC卡申請表
      ，向中央健康保險局中區分局承辦公務員申請補發健保IC
      卡，使不知情、僅具形式審查權之該分局承辦公務員將屬
      不實事項之遺失、郭明儀合成相片登載於職務上所掌之公
      文書上，並據以補發其上印有郭明儀合成相片之郭明儀健
      保IC卡1張予郭明儀，足以生損害於中央健康保險局對被
      保險人資料管理之正確性。
（二）蔡吉隆與郭明儀復於同日某時許，共同前往臺中市西區戶
      政事務所，並由郭明儀持前開合成照片，以國民身分證遺
      失為由，申請補發郭明儀之國民身分證，使不知情之該事
      務所承辦公務員，經實質審核相片及人貌後，因未能查悉
      係以合成相片申請，經掃瞄而儲存於電磁紀錄物或其他類
      似媒體之個人資料，為其列印以郭明儀名義申請補領之國
      民身分證申請書，再由郭明儀在該申請書上簽名，持該補
      領國民身分證申請書，向臺中市西區戶政事務所承辦公務
      員申請辦理補發國民身分證，使不知情、就補領事由僅具
      形式審查權之該戶政事務所承辦公務員將屬不實事項之遺
      失登載於職務上所掌之戶政登記簿上，並據以補發其上印
      有郭明儀合成相片之郭明儀國民身分證1張予郭明儀，足
      以生損害於戶政機關對戶政管理之正確性。
（三）嗣郭明儀取得前開補發之印有合成相片之郭明儀國民身分
      證、健保IC卡後，即將上開證件交給蔡吉隆。蔡吉隆於97
      年12月10日，帶同簡俊卿持前開印有郭明儀合成相片之國
      民身分證及健保IC卡，前往永旅旅行社，委託不知情之該
      旅行社承辦人員劉錦代為向領事局臺中辦事處申請郭明儀
      之中華民國護照，由簡俊卿在中華民國普通護照申請書上
      之「申請人簽名欄」簽寫郭明儀名義，再由劉錦在申請書
      上黏貼郭明儀之合成相片及上開印有郭明儀合成相片之國
      民身分證影本後，持向領事局臺中辦事處承辦公務員申請
      核發護照，使不知情之領事局臺中辦事處承辦公務員，經
      實質審核後，因未能查悉係以謊報遺失國民身分證及合成
      相片申請，而據以核發其上印有郭明儀合成相片、護照號
      碼000000000號郭明儀之中華民國護照1本。蔡吉隆則將前
      開已辦妥之印有郭明儀合成相片之國民身分證、健保IC卡
      及護照，交予簡俊卿，簡俊卿則支付新臺幣（下同）12萬
      元予蔡吉隆作為報酬。被告則交付1萬5千元給郭明儀為代
      價。
五、蔡吉隆與王廖榮（本院另行審結）基於共同犯意之聯絡，分
    別為下列之行為：
（一）蔡吉隆於97年12月26日，先將王廖榮之合成相片交予王廖
      榮，並由王廖榮持往臺中市東區戶政事務所，假以國民身
      分證遺失為由，申請補領王廖榮之國民身分證，使不知情
      之該戶政事務所公務員，經實質審核相片及人貌後，因未
      能查悉係以合成相片申請，經掃瞄而儲存於電磁紀錄物或
      其他類似媒體之個人資料，為其列印以王廖榮名義申請補
      領之國民身分證申請書，再由王廖榮在該申請書上簽名，
      持該補領國民身分證申請書，向臺中市東區戶政事務所承
      辦公務員申請辦理補發國民身分證，使不知情、就補領事
      由僅具形式審查權之該戶政事務所承辦公務員將屬不實事
      項之遺失登載於職務上所掌之戶政登記簿上，並據以補發
      其上印有王廖榮合成相片之王廖榮國民身分證1張予王廖
      榮，足以生損害於戶政機關對戶政管理之正確性。
（二）王廖榮取得前開印有合成照片之國民身分證後，同日即與
      蔡吉隆會合，由蔡吉隆駕車搭載王廖榮，共同持前開印有
      合成照片之國民身分證前往中央健康保險局中區分局，由
      王廖榮以健保IC卡遺失為由，申請補發王廖榮之健保IC
      卡，由王廖榮在請領健保IC卡申請表上簽名，並黏貼前開
      合成相片後，持該請領健保IC卡申請表，向中央健康保險
      局中區分局承辦公務員申請補發健保IC卡，使不知情、僅
      具形式審查權之該分局承辦公務員將屬不實事項之遺失、
      王廖榮合成相片登載於職務上所掌之公文書上，並據以補
      發其上印有王廖榮合成相片之王廖榮健保IC卡1張予王廖
      榮，足以生損害於中央健康保險局對被保險人資料管理之
      正確性。
（三）蔡吉隆於97年12月26日，帶同王廖榮持前開印有王廖榮合
      成相片之國民身分證及健保IC卡，前往永旅旅行社，委託
      不知情之該旅行社承辦人員劉錦代為向領事局臺中辦事處
      申請王廖榮之中華民國護照，由王廖榮在中華民國普通護
      照申請書上之「申請人簽名欄」簽寫王廖榮名義，再由劉
      錦在申請書上黏貼王廖榮之合成相片及上開印有王廖榮合
      成相片之國民身分證影本後，持向領事局臺中辦事處承辦
      公務員申請核發護照，使不知情之領事局臺中辦事處承辦
      公務員，經實質審核後，因未能查悉係以謊報遺失國民身
      分證及合成相片申請，而據以核發其上印有王廖榮合成相
      片、護照號碼000000000號王廖榮之中華民國護照1本。蔡
      吉隆則支付5千元予王廖榮作為報酬。
六、蔡吉隆與吳英芳（已歿，所涉偽造文書案件，檢察官另為不
    起訴處分確定）共同基於犯意之聯絡，分別為下列行為：
（一）蔡吉隆於97年7月21日，先將吳英芳之合成相片交予吳英
      芳，並由吳英芳持往彰化縣秀水鄉戶政事務所，假以國民
      身分證遺失為由，申請補領吳英芳之國民身分證，使不知
      情之該戶政事務所公務員，經實質審核相片及人貌後，因
      未能查悉係以合成相片申請，經掃瞄而儲存於電磁紀錄物
      或其他類似媒體之個人資料，為其列印以吳英芳名義申請
      補領之國民身分證申請書，再由吳英芳在該申請書上簽名
      ，持該補領國民身分證申請書，向彰化縣秀水鄉戶政事務
      所承辦公務員申請辦理補發國民身分證，使不知情、就補
      領事由僅具形式審查權之該戶政事務所承辦公務員將屬不
      實事項之遺失登載於職務上所掌之戶政登記簿上，並據以
      補發其上印有吳英芳合成相片之吳英芳國民身分證1張予
      吳英芳，足以生損害於戶政機關對戶政管理之正確性。
（二）嗣蔡吉隆取得前開補發之印有吳英芳合成相片之國民身分
      證後，即於97年7月21日，帶同不詳之人持前開印有吳英
      芳合成相片之國民身分證，及不詳之人合成照片，前往永
      旅旅行社，以吳英芳名義，委託不知情之旅行社承辦人劉
      錦代為向領事局臺中辦事處申請辦理吳富順之中華民國護
      照，由該不詳之人在中華民國普通護照申請書上之「申請
      人簽名欄」簽名吳英芳後，再由劉錦在申請書上黏貼吳英
      芳之合成相片及上開印有吳英芳合成相片之國民身分證影
      本後，持向領事局臺中辦事處承辦公務員申請核發護照，
      使不知情之領事局臺中辦事處承辦公務員，經實質審核後
      ，因未能查悉係以謊報遺失國民身分證及合成相片申請，
      而據以核發其上印有吳英芳合成相片、護照號碼00000000
      0號吳英芳之中華民國護照1本。
七、案經金門縣警察局移送臺灣臺中地方法院檢察署檢察官偵查
    暨金門縣警察局移送福建金門地方法院檢察署呈請最高法院
    檢察總長令轉臺灣臺中地方法院檢察署檢察官偵查起訴，及
    金門縣警察局移送臺灣彰化地方法院檢察署呈請臺灣高等法
    院檢察署檢察長令轉臺中地方法院檢察署檢察官追加起訴。
    理    由
壹、證據能力部分：按被告以外之人於審判外之言詞或書面陳述
    ，除法律有規定者外，不得作為證據，刑事訴訟法第159條
    第1項固定有明文。惟按被告以外之人於審判外之陳述，雖
    不符前4條之規定，而經當事人於審判程序同意作為證據，
    法院審酌該言詞陳述或書面陳述作成時之情況，認為適當者
    ，亦得為證據；當事人、代理人或辯護人於法院調查證據時
    ，知有第159條第1項不得為證據之情形，而未於言詞辯論終
    結前聲明異議者，視為有前項之同意，亦為同法第159條之5
    第1項、第2項所明文規定。本件公訴人、被告對於本院就後
    述所引之證人之證詞、書證內容等，於本院審理中均不爭執
    證據能力，或主張係屬違法取得，亦未對證人之證詞、書證
    內容部分釋明有何顯不可信之情況，且本院審酌其等之內容
    ，均無違法取供或有不法取得之情事，亦核於實體發現真實
    之訴訟目的，均適宜為本案證據，依前開說明，就後述實體
    部分所引之證人證詞、書證內容等自具有證據能力。
貳、實體部分：
一、關於犯罪事實欄二廖繼福部分：
（一）被告雖否認此部分犯行，然本院查：廖繼福於97年5月7日
      曾前往換領國民身分證、97年5月9日曾辦理申請護照等情
      ，此有廖繼福97年5月7日換領國民身分證申請書（98年度
      偵字第27242號卷第21頁、98年度核交字第1678號卷第69
      頁、金門縣警察局刑案偵查卷宗金警刑字第0980017549號
      卷第52頁）、廖繼福97年5月9日中華民國普通護照申請書
      （金門縣警察局刑案偵查卷宗金警刑字第0980017811號卷
      第11頁、金門縣警察局刑案偵查卷宗金警刑字第09800175
      49號卷第16頁、第65頁至第66頁）附卷可稽。
（二）而據證人劉錦於於警訊、偵查中（金門縣警察局刑案偵查
      卷宗金警刑字第0980017811號卷第34頁至第36頁、第38頁
      至第40頁、金門縣警察局刑案偵查卷宗金警刑字第098001
      7549號卷第36頁至第37頁、第43頁至第45頁、臺灣彰化地
      方法院檢察署98年度偵字第9097號卷第102頁至第103頁）
      ，及本院審理中（本院99年度訴字第818號卷第245頁背面
      至第246頁），均明確證稱，廖繼福之護照申請案，係其
      所承辦，當時是由蔡吉隆帶同過來辦理，她不知那人是否
      即為廖繼福等情，並提出其所經辦之廖繼福資料（本院99
      年度訴字第818號卷第256頁）為證。被告空言否認，實無
      足採信。
二、關於犯罪事實欄三陳正男、吳富順部分：
（一）被告雖否認與陳正男、吳富順共犯，然其於偵查中已坦稱
      ：「（問：你有無在97年10月29日持吳富順身分證件及照
      片去請領健保卡？）答：是。上面的簽名是我簽的，我用
      代辦人賴茂陽名義簽的」（98年度偵字第27242號卷第36
      頁至第37頁）等情。
（二）而吳富順確於97年10月29日曾有換領國民身分證及請領健
      保IC卡、97年10月31日曾辦理申請護照等紀錄，此有吳富
      順97年10月29日換領國民身分證申請書（98年度偵字第27
      242號卷第16頁、金門縣警察局刑案偵查卷宗金警刑字第0
      980017811號卷第32頁、第48頁）、吳富順97年10月29日
      請領健保IC卡申請表（金門縣警察局刑案偵查卷宗金警刑
      字第0980017811號卷第33頁、第55頁）、吳富順97年10月
      31日中華民國普通護照申請書（金門縣警察局刑案偵查卷
      宗金警刑字第0980017811號卷第15頁、第29頁至第30頁、
      第53頁至第54頁、金門縣警察局刑案偵查卷宗金警刑字第
      0980017549號卷第12頁）附卷可認。
（三）吳富順於偵查中陳稱：「不認識（蔡吉隆）」、「當時是
      為了朋友陳正男，我欠他人情太多，是陳正男要我去申請
      補發（國民身分證），我當時有問他為何要去申請補發身
      份證件，他說不會害我，但沒說用途，之後有兩個人過來
      跟他說話，他拿了一張照片給我要我去戶政事務所申請身
      分證件補發，還一直說不會害我，我拿到照片就去申請補
      發」、「是別人的照片」、「（護照申請書）上面照片的
      人不是我」、「（護照申請書）不是我去辦的，上面吳富
      順的簽名也不是我簽的」、「（國民身分證申請書），是
      我去辦的，但照片不是我，但簽名是我簽的」、「（請領
      健保IC申請表）不是（我去辦的），但申請書上的國民身
      分證件是我的，單申請表右上角上的照片不是我本人，我
      沒有去申請健保卡補發」（98年度偵字第27242號卷第34
      頁至第35頁、第81至第83頁、99年度偵字第25621號卷第
      47頁至第48頁）等情。且於本院審理中，亦為相同之供述
      （本院99年度訴字第818號卷第158頁至第161頁）。而證
      人劉錦除上開警、偵訊指訴外，於本院中，就何人提供吳
      富順證件要求辦理護照一情，亦明白證稱確係被告聯絡無
      誤（本院99年度訴字第818號卷第245頁），足認被告所辯
      無關云云，應屬卸責之詞。
三、關於犯罪事實欄四簡俊卿、郭明儀部分：
（一）再被告雖亦否認此部分犯行，然簡俊卿於警詢時即稱：「
      我是在98年1月間打電話給蔡吉隆，表示我需要假護照、
      身分證，蔡吉隆就帶我至臺中一間照相館拍照，拍完後，
      約過了一個禮拜，蔡吉隆就帶我到臺中市火車站附近一間
      旅行社申辦護照，蔡吉隆當時拿出一張郭明儀的身分證，
      我就在該旅行社護照申請書上留下「緊急聯絡人陳勤岳、
      電話0000000000，至於護照申請書上郭明儀的簽名是何人
      所簽我不知道，之後再過一週至十天，蔡吉隆就陸續將偽
      造之郭明儀身分證、護照、健保卡等證件拿給我」（金門
      縣警察局刑案偵查卷宗金警刑字第0980017549號卷第25頁
      ）、「我當時是付了12萬元現金給蔡吉隆，蔡吉隆當時有
      告訴我冒用之郭明儀式沒有前科之人」、「該相片有修改
      過，蔡吉隆製作假證件的手法就是將照片修改後，再以修
      改後之照片去申辦假證件」、「我不認識郭明儀」等情（
      金門縣警察局刑案偵查卷宗金警刑字第0980017549號卷第
      26頁），並有指認蔡吉隆之指認犯罪嫌疑人紀錄表（同卷
      第28頁）。嗣簡俊卿於偵查中及本院審理中雖翻異前供改
      稱，當時所指非被告蔡吉隆云云（98年度偵字第25621 號
      卷第33頁至第36頁、同卷第37頁至第43頁、同卷第55頁至
      第61頁，本院99年度訴字第818號卷第191頁背面至第194
      頁），然證人事後翻異之供詞與被告自己在偵查中所稱：
      「有帶簡俊卿到永旅旅行社辦護照」、「有（帶簡俊卿去
      照相館照相），時間我忘記了」（98年度偵字第25621號
      卷第72頁）、「我只有在外面等簡俊卿，我沒有進去旅行
      社」（同卷第73頁）等情顯然不符，顯係為迴護被告之詞
      ，其事後翻供所言，應無可採。
（二）而證人郭明儀於本院審理中則明確結稱：是被告帶同他前
      去照相、他自己先去辦健保卡，再由被告開車載去辦理身
      分證，至於申請護照他則沒去，被告並分2次交付共1萬5
      千元（本院99年度訴字第818號卷第240頁至第240頁背面
      ），證人郭明儀上開供述，與簡俊卿翻供前，以及被告在
      偵查中所坦認之郭明儀護照係由簡俊卿與被告前往辦理等
      過程相符，更可認郭明儀所述應屬實在，並非虛構之詞。
（三）此外復有郭明儀97年12月9日補領國民身分證申請書（98
      年度核交字第1678號卷第65頁、金門縣警察局刑案偵查卷
      宗金警刑字第0980017549號卷第33頁、第56頁）、郭明儀
      97年12月9日請領健保IC卡申請表（金門縣警察局刑案偵
      查卷宗金警刑字第0980017549號卷第31頁、第70頁至第71
      頁）、郭明儀97年12月10日中華民國普通護照申請書（金
      門縣警察局刑案偵查卷宗金警刑字第0980017811號卷第16
      頁、金門縣警察局刑案偵查卷宗金警刑字第0980017549號
      卷第11頁、第29至第30頁、第67頁）等在卷可為佐證，被
      告此部分犯行應可認定。
四、關於犯罪事實欄五王廖榮部分：
（一）另被告雖亦否認此部分犯行，然王廖榮於偵查中即稱：「
      （97年12月26日補領國民身分證）是我去辦的，申請書上
      的照片不太像我」、「是一位叫蔡吉隆的人要我去辦的」
      、「當時我在流浪沒錢吃飯，他說幫我辦身分證件他要給
      我幾千元，當時還說不會害我」、「（97年12月26日中區
      健保局請領健保IC卡申請表）是蔡吉隆要我去辦的，蔡吉
      隆跟我說要我去辦要給我錢去吃飯」、「（申請身分證補
      辦的照片）蔡吉隆拿給我的」、「（護照申請書）何時去
      辦我忘記了，是蔡吉隆帶我去辦的，我不認識字，也不會
      辦，護照是蔡吉隆幫我辦的」、「當日蔡吉隆只有帶我一
      人去辦」、「我幫蔡吉隆辦的身分證件及健保卡辦好後就
      交給蔡吉隆」、「蔡吉隆給我5000元，他在市府路的轉角
      處給我的，當時他跟我約在那裡等」（98年度偵字第2724
      2號卷第83頁至第85頁、98年度偵字第25621號卷第48頁至
      第49頁）等情，且於本院審理中，亦以證人身份具結而為
      相同之供述（本院99年度訴字第818號卷第161頁背面至第
      167頁），其前後供述一致，並無任何自相矛盾或與事理
      相違之處，且與證人劉錦前開指訴相符，所述應可採信。
（二）此外復有王廖榮97年12月26日補領國民身分證申請書（98
      年度核交字第1678號卷第74頁、金門縣警察局刑案偵查卷
      宗金警刑字第0980017549號第59頁）、王廖榮97年12月26
      日請領健保IC卡申請表（金門縣警察局刑案偵查卷宗金警
      刑字第0980017549號第73頁）、王廖榮97年12月26日中華
      民國普通護照申請書（金門縣警察局刑案偵查卷宗金警刑
      字第0980017811號第10頁、金門縣警察局刑案偵查卷宗金
      警刑字第0980017549號第10頁、第69頁）等資料附卷可為
      佐證，被告此部分犯行應可認定。
五、關於犯罪事實欄六王英芳部分：
（一）訊據被告雖否認此部分犯行，然本院查：吳英芳於97年7
      月21日曾換領國民身分證、97年7月22日曾辦理申請護照
      等情，此有吳英芳97年7月21日補領國民身分證申請書（
      臺灣彰化地方法院檢察署98年度偵字第9097號卷第31頁、
      第46頁、第97頁）、吳英芳97年7月22日中華民國普通護
      照申請書（金門縣警察局刑案偵查卷宗金警刑字第098001
      7811號第12頁、金門縣警察局刑案偵查卷宗金警刑字第09
      80017549號第15頁、臺灣彰化地方法院檢察署98年度偵字
      第9097號卷第26頁至第27頁、第51頁至第52頁、第121頁
      至第122頁）等資料在卷可查。
（二）而證人即吳英芳之子吳孟修於警詢（臺灣彰化地方法院檢
      察署98年度偵字第9097號卷第23頁至第25頁）、偵查（
      臺灣彰化地方法院檢察署98年度偵字第9097號卷第101頁
      至第102頁），及本院審理中（本院99年度訴字第818號卷
      第189頁背面至第191頁）均表示，99年7月21日、22日2次
      申請書上之相片，均非其父親吳英芳等情。而據證人劉錦
      於於警訊、偵查中（金門縣警察局刑案偵查卷宗金警刑字
      第0980017811號卷第34頁至第36頁、第38頁至第40頁、金
      門縣警察局刑案偵查卷宗金警刑字第0980017549號卷第36
      頁至第37頁、第43頁至第45頁、臺灣彰化地方法院檢察署
      98年度偵字第9097號卷第102頁至第103頁），及本院審理
      中（本院99年度訴字第818號卷第246頁背面），明確證稱
      ，吳英芳之護照申請案，係其所承辦，當時是由蔡吉隆帶
      同過來辦理等情，並提出其所經辦之吳英芳資料（本院98
      年度訴字第818號卷第269頁）為證。被告空言否認，實無
      足採信。
六、綜上所述，被告蔡吉隆雖否認犯行，然有前開各項證據可資
    認定，被告犯行應可認定。
參、論罪科刑之理由：
一、核被告蔡吉隆所為，關於犯罪事實欄二之（一）、三之（一
    ）、（二）、四之（一）、（二）、五之（一）、（二）、
    六之（一）部分，均係犯刑法第214條之使公務員登載不實
    事項於公文書罪，公訴人認係犯刑法第216條、第214條之行
    使使公務員登載不實事項於公文書罪，然被告係使用公務員
    核發之證件，並未「行使」使公務員原登載不實事項之文書
    ，故所認涉犯法條尚有未恰，應予更正。另被告於犯罪事實
    欄三之（二）中，以代辦人身份偽簽「賴茂陽」署押1枚，
    該偽造署押之行為係遂行使公務員登載不實行為之一部分，
    應不另論罪；又關於犯罪事實欄二之（二）、三之（三）、
    四之（三）、五之（三）、六之（二）部分，均係犯護照條
    例第23條第3項之謊報遺失國民身分證以供冒名申請護照罪
    。
二、被告蔡吉隆就犯罪事實欄二部分之犯行與廖繼福有犯意聯絡
    及行為分擔；就犯罪事實欄三部分之犯行與陳正男、吳富順
    有犯意聯絡及行為分擔；就犯罪事實欄四部分之犯行與簡俊
    卿、郭明儀有犯意聯絡及行為分擔；就犯罪事實欄五部分之
    犯行與王廖榮有犯意聯絡及行為分擔；就犯罪事實欄六部分
    之犯行與吳英芳有犯意聯絡及行為分擔，各為共同正犯。
三、被告所為附表所示之各次犯行，犯意各別，行為態樣不同，
    各應予分論併罰。
四、又裁判確定前犯數罪者，併合處罰之；數罪併罰，宣告多數
    有期徒刑者，於各刑中之最長期以上，各刑合併之刑期以下
    ，定其刑期；刑法第50條、第51條第5款定有明文。故刑法
    第47條第1項所謂之「受徒刑之執行完畢」，於數罪併罰案
    件，係指所定之執行刑，執行完畢而言；如於定執行刑之前
    ，因有一部分犯罪先確定，形式上予以執行，仍應依前揭規
    定定其應執行之刑，俟檢察官指揮執行「應執行刑」時，再
    就形式上已執行部分予以折抵，不能謂先確定之罪已執行完
    畢（最高法院87年度臺上字第4099號判決意旨參照）。被告
    蔡吉隆前因詐欺案件，經本院以86年度易字第6044號判處有
    期徒刑4月（第1案），因偽造文書案件，經臺灣高等法院臺
    中分院以90年度上更一字第200號判處有期徒刑5月確定（第
    2案），第1、2案，再經臺灣高等法院臺中分院以91年度聲
    字第288號裁定合併定其應執行之刑為有期徒刑8月確定，嗣
    經送監執行，指揮書執畢日期為91年9月29日；另因偽造文
    書案件，經本院以93年度中簡字第260號判處有期徒刑5 月
    確定（第3案），並與第1、2案，再經本院以93年度聲字第
    3164號裁定合併定其應執行之刑為有期徒刑1年確定，因偽
    造文書、偽造印文案件，經臺灣高等法院以93年度上易字第
    205號分別判處有期徒刑1年、3月，應執行有期徒刑1年1月
    ，嗣經上訴，再由最高法院以93年度臺上字第3094號駁回上
    訴而確定（第4案），第1至4案，經送監接續執行，後經臺
    灣高等法院臺中分院以96年度聲減字第1541號裁定將第4案
    分別減為有期徒刑6月、1月又15日，並合併定其應執行之刑
    為有期徒刑6月又15日確定，指揮書執畢日期為96年7月16日
    ；惟被告蔡吉隆又因偽造文書案件，經本院以95年度訴緝字
    第593號判處有期徒刑3年、刑後強制工作2年，嗣經上訴，
    先後由臺灣高等法院臺中分院以96年度上訴字第187號、最
    高法院96年度臺上字第4407號駁回上訴而確定（第5案），
    後經臺灣高等法院臺中分院以96年度聲減字第3865號裁定，
    將第5案減為有期徒刑1年6月、刑後強制工作2年，並與第4
    案合併定其應執行之刑為有期徒刑2年、刑後強制工作2年確
    定，因偽造文書案件，經本院以96年度訴字第1081號判處有
    期徒刑1年月6確定，後經本院以96年度聲減字第3655號裁定
    減為有期徒刑9月確定（第6案），因偽造文書案件，經本院
    以99年度訴字第612號判處有期徒刑2月又15日確定（第7案
    ），第6、7案，再經本院以100年度聲字第505號裁定合併定
    其應執行之刑為有期徒刑11月又15日，因護照條例、偽造文
    書、入出國及移民法案件，經本院以98年度訴字第3911號分
    別判處有期徒刑4月（共4罪）、3月（共8罪），應執行有期
    徒刑1年10月確定（第8案），並於98年3月17日送監接續執
    行，現仍在法務部矯正署臺中監獄執行中；此有臺灣臺中地
    方法院檢察署刑案資料查註紀錄表及臺灣高等法院被告前案
    紀錄表各1份在卷可佐。被告蔡吉隆上開第1至4案部分，雖
    先確定，形式上予以執行，並於96年7月16日執行完畢，然
    上開第5案既與第4案合併定其應執行之刑，按諸前揭說明，
    即不能謂上開第1至4案已執行完畢，則被告蔡吉隆再犯本件
    之罪，即不得逕論以累犯，附此敘明。
五、爰審酌被告蔡吉隆為圖不法利益，利用合成相片，申辦取得
    國民身分證、健保IC卡、護照等相關證件，供他人冒名使用
    ，不僅損害戶政機關、中央健康保險局等機關對相關資料管
    理之正確性，且嚴重破壞我國致力防杜冒名使用護照之國際
    名聲，惡性重大，及其犯罪之動機、目的、次數、期間、手
    段，國小肄業畢業之學歷、家庭經濟狀況小康，暨犯罪後矢
    口否認犯行，於犯後態度部分，均無從為對其有利之考量等
    一切情狀，分別量處如附表所示之刑，並定其應執行之刑。
六、未扣案廖繼福97年5月7日申請補領之國民身分證1張、廖繼
    福護照號碼000000000號中華民國護照1本、吳富順97年10月
    29日申請補領之國民身分證1張、吳富順97年10月29日申請
    補發之健保IC卡1張、吳富順護照號碼000000000號中華民國
    護照1本、郭明儀97年12月9日申請補發之健保IC卡1張、郭
    明儀97年12月9日申請補領之國民身分證1張、郭明儀護照號
    碼000000000號中華民國護照1本、王廖榮97年12月26日申請
    補領之國民身分證1張、王廖榮97年12月26日申請補發之健
    保IC卡1張、王廖榮護照號碼000000000號中華民國護照1本
    、吳英芳97年7月21日申請補領之國民身分證1張、吳英芳護
    照號碼000000000號中華民國護照1本，分別係本件共同被告
    廖繼福、吳富順、郭明儀、王廖榮、吳英芳所有，因如犯罪
    事實欄二至六所示各罪所得之物，爰依刑法第38條第1項第3
    款規定，於各罪項下，分別宣告沒收。另吳富順97年10月29
    日請領健保IC卡申請表上，被告偽造之「賴茂陽」署押1枚
    ，不問屬於犯人與否，應依刑法第219條規定沒收。
據上論斷，應依刑事訴訟法第299條第1項前段，護照條例第23條
第3項，刑法第11條前段、第28條、第214條、第219條、第51條
第5款、第38條第1項第3款，刑法施行法第1條之1，判決如主文
。
本案經檢察官張添興到庭執行職務
中    華    民    國   100    年    10    月    21    日
                  刑事第十六庭  審判長法  官  劉國賓
                                      法  官  許惠瑜
                                      法  官  鄭舜元
以上正本證明與原本無異。
如不服本判決應於收受判決後10日內向本院提出上訴書狀，並應
敘述具體理由；其未敘述上訴理由者，應於上訴期間屆滿後20日
內向本院補提理由書（均須按他造當事人之人數附繕本）「切勿
逕送上級法院」。
                                      書記官  張隆成
中    華    民    國   100    年    10    月    21    日
附表：
┌──┬──────┬───────┬──────────────┐
│編號│犯 罪 事 實 │所  犯  法  條│宣告刑                      │
├──┼──────┼───────┼──────────────┤
│一  │犯罪事實欄二│刑法第214條之 │蔡吉隆共同明知為不實之事項，│
│    │之（一）    │使公務員登載不│而使公務員登載於職務上所掌之│
│    │            │實事項於公文書│公文書，處有期徒刑陸月，未扣│
│    │            │罪            │案之廖繼福97年5月7日申請補領│
│    │            │              │之國民身分證壹張沒收。      │
├──┼──────┼───────┼──────────────┤
│二  │犯罪事實欄二│護照條例第23條│蔡吉隆共同將國民身分證謊報遺│
│    │之（二）    │第3項之謊報遺 │失，以供冒名申請護照，處有期│
│    │            │失國民身分證以│徒刑拾月，未扣案廖繼福護照號│
│    │            │供冒名申請護照│碼000000000號中華民國護照壹 │
│    │            │罪            │本沒收。                    │
├──┼──────┼───────┼──────────────┤
│三  │犯罪事實欄三│刑法第214條之 │蔡吉隆共同明知為不實之事項，│
│    │之（一）    │使公務員登載不│而使公務員登載於職務上所掌之│
│    │            │實事項於公文書│公文書，處有期徒刑陸月，未扣│
│    │            │罪            │案之吳富順97年10月29日申請補│
│    │            │              │領之國民身分證壹張沒收。    │
├──┼──────┼───────┼──────────────┤
│四  │犯罪事實欄三│刑法第214條之 │蔡吉隆共同明知為不實之事項，│
│    │之（二）    │使公務員登載不│而使公務員登載於職務上所掌之│
│    │            │實事項於公文書│公文書，處有期徒刑陸月，未扣│
│    │            │罪            │案之吳富順97年10月29日申請補│
│    │            │              │發之健保IC卡壹張沒收。吳富順│
│    │            │              │97年10月29日請領健保IC卡申請│
│    │            │              │表上「賴茂陽」簽名壹枚沒收。│
├──┼──────┼───────┼──────────────┤
│五  │犯罪事實欄三│護照條例第23條│蔡吉隆共同將國民身分證謊報遺│
│    │之（三）    │第3項之謊報遺 │失，以供冒名申請護照，處有期│
│    │            │失國民身分證以│徒刑拾月，未扣案吳富順護照號│
│    │            │供冒名申請護照│碼000000000號中華民國護照壹 │
│    │            │罪            │本沒收。                    │
├──┼──────┼───────┼──────────────┤
│六  │犯罪事實欄四│刑法第214條之 │蔡吉隆共同明知為不實之事項，│
│    │之（一）    │使公務員登載不│而使公務員登載於職務上所掌之│
│    │            │實事項於公文書│公文書，處有期徒刑陸月，未扣│
│    │            │罪            │案之郭明儀97年12月9日申請補 │
│    │            │              │發之健保IC卡壹張沒收。      │
├──┼──────┼───────┼──────────────┤
│七  │犯罪事實欄四│刑法第214條之 │蔡吉隆共同明知為不實之事項，│
│    │之（二）    │使公務員登載不│而使公務員登載於職務上所掌之│
│    │            │實事項於公文書│公文書，處有期徒刑陸月，未扣│
│    │            │罪            │案之郭明儀97年12月9日申請補 │
│    │            │              │領之國民身分證壹張沒收。    │
├──┼──────┼───────┼──────────────┤
│八  │犯罪事實欄四│護照條例第23條│蔡吉隆共同將國民身分證謊報遺│
│    │之（三）    │第3項之謊報遺 │失，以供冒名申請護照，處有期│
│    │            │失國民身分證以│徒刑拾月，未扣案郭明儀護照號│
│    │            │供冒名申請護照│碼000000000號中華民國護照壹 │
│    │            │罪            │本沒收。                    │
├──┼──────┼───────┼──────────────┤
│九  │犯罪事實欄五│刑法第214條之 │蔡吉隆共同明知為不實之事項，│
│    │之（一）    │使公務員登載不│而使公務員登載於職務上所掌之│
│    │            │實事項於公文書│公文書，處有期徒刑陸月，未扣│
│    │            │罪            │案之王廖榮97年12月26日申請補│
│    │            │              │領之國民身分證壹張沒收。    │
├──┼──────┼───────┼──────────────┤
│十  │犯罪事實欄五│刑法第214條之 │蔡吉隆共同明知為不實之事項，│
│    │之（二）    │使公務員登載不│而使公務員登載於職務上所掌之│
│    │            │實事項於公文書│公文書，處有期徒刑陸月，未扣│
│    │            │罪            │案之王廖榮97年12月26日申請補│
│    │            │              │發之健保IC卡壹張沒收。      │
├──┼──────┼───────┼──────────────┤
│十一│犯罪事實欄五│護照條例第23條│蔡吉隆共同將國民身分證謊報遺│
│    │之（三）    │第3項之謊報遺 │失，以供冒名申請護照，處有期│
│    │            │失國民身分證以│徒刑拾月，未扣案王廖榮護照號│
│    │            │供冒名申請護照│碼000000000號中華民國護照壹 │
│    │            │罪            │本沒收。                    │
├──┼──────┼───────┼──────────────┤
│十二│犯罪事實欄六│刑法第214條之 │蔡吉隆共同明知為不實之事項，│
│    │之（一）    │使公務員登載不│而使公務員登載於職務上所掌之│
│    │            │實事項於公文書│公文書，處有期徒刑陸月，未扣│
│    │            │罪            │案之吳英芳97年7月21日申請補 │
│    │            │              │領之國民身分證壹張沒收。    │
├──┼──────┼───────┼──────────────┤
│十三│犯罪事實欄六│護照條例第23條│蔡吉隆共同將國民身分證謊報遺│
│    │之（二）    │第3項之謊報遺 │失，以供冒名申請護照，處有期│
│    │            │失國民身分證以│徒刑拾月，未扣案吳英芳護照號│
│    │            │供冒名申請護照│碼000000000號中華民國護照壹 │
│    │            │罪            │本沒收。                    │
└──┴──────┴───────┴──────────────┘
附錄論罪科刑法條
中華民國刑法第214條
明知為不實之事項，而使公務員登載於職務上所掌之公文書，足
以生損害於公眾或他人者，處3年以下有期徒刑、拘役或5百元以
下罰金。
護照條例第23條
偽造、變造國民身分證以供申請護照，足以生損害於公眾或他人
者，處5年以下有期徒刑、拘役或科或併科新臺幣50萬元以下之
罰金。
行使前項文書者，亦同。
將國民身分證交付他人或謊報遺失，以供冒名申請護照者，處5
年以下有期徒刑、拘役或科或併科新臺幣10萬元以下之罰金。
前項冒用名義者，亦同。
受託申請護照，明知第1項至第4項事實或偽造、變造或冒用之照
片，仍代申請者，處5年以下有期徒刑、拘役或科或併科新臺幣
10萬元以下之罰金。